臺灣新竹地方法院民事判決　　　　　　　 95年度訴字第515號
原　　　告　甲○○
訴訟代理人　張堂歆律師
被　　　告　丙○○
　　　　　　　　　　　　巷9弄.
訴訟代理人　乙○○
上列當事人間損害賠償事件，本院於民國96年3月15日言詞辯論
終結，判決如下：
    主      文
被告應給付原告新台幣貳拾參萬柒仟壹佰零貳元，及自民國九十
五年九月四日起至清償日止，按週年利率百分之五計算之利息。
原告其餘之訴駁回。
訴訟費用由被告負擔百分之二十二，餘由原告負擔。
本判決第一項得假執行。但被告如以新台幣貳拾參萬柒仟壹佰零
貳元為原告預供擔保，得免為假執行。
原告其餘假執行之聲請駁回。
    事實及理由
一、原告主張：
（一）被告丙○○於民國（下同）93年7月29日10時許，在新竹
      市○○路○段522巷宏齊科技股份有限公司（下稱宏齊公
      司）大門口，基於傷害之故意，動手毆打原告，並強押原
      告進入自用小客車，剝奪原告之行動自由，其後並將原告
      載往新竹縣新豐鄉坑子口軍事靶場，再度毆打原告，致原
      告受有多處鈍傷合併擦傷、雙側腓骨骨折之傷害。被告不
      法侵害他人之權利，即應依民法第184條之規定負損害賠
      償責任。
（二）原告因前開傷害及剝奪自由所受之損害如下：
  １、醫療費用部分：原告受傷後前往行政院衛生署立新竹醫院
      治療，共支出醫療費用計9,086元。
  ２、因受傷無法工作損失：原告原任職宏齊公司每月薪資
      5,2700元，端午節獎金27,250元。原告受傷後自93年8月
      起至同年10月間止，無法上班僅領取半薪23,200元，則93
      年8月及同年9月分別受有29,500元（52,700-23,200=
      29,500）之損害、93年10月則受有9,516元（52,700-43,
      184= 9,516）之損害、93年中秋節原可領取27,250元之獎
      金，因其開原因無法上班而扣減僅領取8,333元，受有
      18,917元（27,250-8,333=18,917）之損害，合計87,433
      元。
  ３、精神損害賠償部分：原告係淡江大學機械工程學系畢業，
      自91年3月11日起至94年9月29日止任職於宏齊公司擔任工
      程師，因上開傷害及剝奪自由不良於行，在家休養，生活
      起居均需他人扶助，所受肉體及精神上之痛苦，非身歷其
      境者不能體會，且往後仍要持續施行復健治療，為此請求
      精神慰撫金1,000,000元。
  ４、以上合計共1,096,519元。
（三）對被告抗辯之陳述：宏齊公司職莊峰輝於93年8月4日之簽
      呈，並非原告所提出，故簽呈中「擬以在家上班方式配合
      公司新產品專案開發」係莊峰輝所簽擬而與原告無關。又
      被告妨害原告自由及傷害之行為，係其個人持早已過去之
      事而起，無從主張及適用與有過失相抵之原則。
（四）為此聲明：
  １、被告應給付原告1,096,519元及自起訴狀繕本送達被告之
      翌日起至清償日止，按年息百分之5計算之利息。
  ２、願供擔保，請准宣告假執行。
二、被告抗辯：
（一）本件肇因於原告與被告之妻范瑞琴相姦長達五、六年之久
      ，遭被告發現，於93年7月29日被告透過范瑞琴邀原告出
      來，並要求長子蕭宇辰一同前往，讓其了解其母親所犯的
      錯誤。雙方見面後，原告表示在公司前的大馬路談不好，
      帶被告、范瑞琴、蕭宇辰至公司旁之土方堆置場，有二名
      守衛在場見聞原告下跪請求被告原諒，被告不接受，原告
      乃稱：「如果你打我會比較舒服，那你打我，你打我啊」
      等語，被告基於義憤確有毆打原告二、三下。但此係原告
      要求及自招，被告之行為並無不法，自無所謂侵權行為。
（二）至於原告起訴所載強押原告進入自用小客車，剝奪原告之
      行動自由，其後並將原告載往新竹縣新豐鄉坑子口軍事靶
      場，再度毆打原告云云，並非事實。被告除於上述土方堆
      置場毆打原告二、三下外，並未再動手毆打原告。所謂剝
      奪原告行動自由乙案，檢察官並不採信，惟認或有可能涉
      及強制罪，復以該刑事案件歷時1年8個月，被告為了出庭
      應訊多次往返兩岸，身為高階主管公務繁多，實不堪訟累
      ，因而同意雙方均撤回告訴，以終結訟案，並非被告果有
      犯行。
（三）縱被告確構成侵權行為，原告之行使權利亦違反民法第
      148條第2項所定之誠信原則。蓋本件原告自知理虧，為解
      消被告之憤怒及求得諒解，跪地懺悔，口口聲聲叫被告打
      他，今卻起訴主張被告打伊構成侵權行為，應賠償其損害
      ，實荒謬至極，其行使權利顯然違背誠信原則。又原告起
      訴行使權利之目的非在填補損害，而等待被告起訴請求賠
      償時，做為抵銷債務或談判之籌碼而已。
（四）又原告當日完全不像受傷之人，尚自土方場步行離開，於
      靶場外亦行走自如，並無異樣。至原告中秋節獎金果有短
      少，亦應證明短少部分與被告行為間有相當因果關係。且
      原告所謂因受傷無法工作之損失，是否即應歸咎於被告，
      有待質疑；被告前妻范瑞琴與原告通姦，東窗事發後，被
      告即遭宏齊公司開除，以懲罰其行為之不當。此事勢為該
      公司主管階層所週知，亦盛傳於同事之間，是原告之所以
      未去上班，係真因受傷而致無法工作，抑或無顏面對公司
      長官同仁，羞赧愧恧而不敢去上班？據宏齊公司93年8月4
      日簽請原告停薪留職案之說明欄所載：「以在家上班方式
      配合公司新產品專案開發」以觀，原告受傷期間絕無起訴
      狀所述無法工作之狀況。原告受傷於93年7月29日，當時
      尚能行走，足見所受傷勢並非太過嚴重，以現今醫療技術
      之發達，原告斷無長達2個月無法工作之可能，顯見原告
      未至公司上班無非一則乃受公司懲戒，二則不敢面對同仁
      之議論，只好躲在家中暫避風頭。以此論之，其薪資及獎
      金之短少全係自行招致，應由原告自行承擔，豈有歸咎於
      被告而要求被告負賠償責任之理？
（五）原告謂其在家休養，生活起居均需他人扶助致無法工作，
      果如其然，其焉能如宏齊公司簽呈所載：「在家上班」乎
      。又原告於95年9月14日庭呈之診斷證明書醫囑欄記載：
      「…Ｘ光追蹤暫不宜劇烈運動」，足證原告在非劇烈運動
      情況下，毋需再作任何復健或服食藥物，則原告稱其往後
      仍要持續施行復健治療，即屬無據。退一步言，縱鈞院為
      不利於被告之判決，則請審酌原告之與有過失部分，蓋淫
      人之妻，得無過失乎？要求被告動手，故意激怒被告，其
      過失亦大矣。自得依民法第217條第1項規定，減輕或免除
      被告賠償責任。
（六）為此聲明：原告之訴及假執行之聲請均駁回；如受不利判
      決，願供擔保請准宣告免為假執行。
三、本院之判斷：
（一）原告主張之上揭事實，業據其提出診斷證明書、醫療費用
      收據為證，並經本院依職權調取台灣新竹地方法院檢察署
      94年核退偵字第195號偵查全卷核閱無訛，參以被告於前
      揭刑事案件偵查中坦承傷害犯行（傷害部分經甲○○撤回
      告訴而為不起訴處分），另強制罪部分亦經認罪協商而為
      緩起訴處分，自堪信原告之主張為真實。
（二）被告雖辯稱原告因與其妻通姦，自知理虧而稱：「如果你
      打我會比較舒服，那你打我，你打我啊」等語，被告基於
      義憤而毆打原告，此係原告要求及自招，其行為並無不法
      ，無所謂侵權云云。惟按行為人之侵權行為，如得被害人
      之事先承諾，固可阻卻違法，惟此承諾須出於被害人真摯
      、自由而無瑕疪所為，本件被告對原告為傷害行為，固起
      因於原告與被告之妻范瑞琴相姦，被告於得知後一時氣憤
      難平而為前開侵權行為，然原告於姦情曝光，並遭被告約
      出談判時，已處於極度恐懼、不安之狀態，縱曾為上開言
      詞，亦難認係出於真摯、自由意志下所為，況被告於得知
      上開事實，原應循刑事訴追方為正辨，其圖私下以侵害他
      人權利方式行之，亦難認其行為具有社會相當性。是認被
      告上開所辯，應屬卸責之詞，不足採信。被告並無阻卻違
      法之正當事由，其故意以不法之傷害行為，致原告受有前
      開傷害；且其傷害行為與原告所受傷害間，顯然具有因果
      關係，則被告應負故意侵權行為責任，應堪認定。而原告
      基於侵權行為損害賠償之法律關係，請求被告賠償其損害
      ，自係合法行使權利，尚難認為與誠信原則相悖。
（三）按因故意或過失，不法侵害他人之權利者，負損害賠償責
      任。不法侵害他人之身體或健康者，對於被害人因此喪失
      或減少勞動能力或增加生活上之需要時，應負損害賠償責
      任。又不法侵害他人之身體者，原告雖非財產上之損害，
      亦得請求賠償相當之金額。民法第184條第1項前段、第
      193條第1項、第195條第1項前段分別定有明文。查原告因
      被告之故意侵權行為而受損害，依首揭規定，其請求被告
      賠償其所受財產上及非財產上損害，即非無據。茲審究如
      下：
  １、醫療費用部分：原告因本件傷害後陸續至行政院衛生署新
      竹醫院就醫，經審酌原告所提出之醫療費用收據，剔除證
      明書費584元，合計支出9,960元，應係治療所必需，原告
      請求被告賠償醫療費9,086元未逾上開範圍，自應准許。
  ２、工作損失部分：原告主張其原任職宏齊公司，每月薪資
      52,700元，因受有上開傷害自93年8月起至同年10月11日
      止，無法上班僅領取半薪23,200元，故93年8月及同年9月
      分別受有29,500元（52,700-23,200= 29,500）之損害、
      93年10月則受有9,516元（52,700-43,184=9,516）之損害
      ，合計68,516元，業據提出薪資單7紙為證，並經本院函
      詢宏齊公司查明無訛，有該公司95年12月28日宏齊字第
      95051號函附卷可稽，自堪採信。至被告辯稱原告未至公
      司上班係受公司懲戒且不敢面對同仁之議論云云，惟未提
      出任何證據以實其說，且與前開函文所附，由原告所屬部
      門主管莊峰輝於93年8月4日所擬具載明「李員（即原告）
      因傷勢嚴重不克於短期間至公司上班擬辦理留職留薪，日
      期由8月1日起至10月10日止共計3個月，該員由於之前表
      現尚嘉，故擬以在家上班方式配合公司新產品專案開發，
      期間支領半薪2,5000元」之簽呈不符，是被告此部分所辯
      ，應屬個人臆測之詞，並非事實。又原告主張其93年中秋
      節獎金原可領取27,250元，因前開原因而扣減領取8,333
      元，受有18,917元之損害云云。惟查原告92年度中秋節獎
      金為27,250元，93年度中秋節獎金領取8,333元，差額為
      18,417元，而該差距固因被告於93年中秋節因傷留職留薪
      ，致薪資與正常班不同，惟該公司92年度中秋節獎金為
      0.5個月，93年度中秋節獎金為1／3個月，亦為上開獎金
      短少之原因，此亦有該公司96年1月17日宏齊字第96002號
      函在卷可按，是原告中秋節如未留職留薪，原可領取之中
      秋節獎金為17,833元（26,750÷3×2＝17,8733 ），惟其
      實際僅領取8,333元，則其中差額9,500元（17,833－
      8,333＝9,500）自屬原告因傷所受之工作損失。從而，原
      告主張其工作損害部分在78,016元（68,516＋9,500＝
      78,016）範圍之請求，應予准許；至逾前開範圍部分，則
      屬無據，應予駁回。
  ３、精神損害賠償部分：查原告因被告前揭侵權行為致受有多
      處鈍傷合併擦傷、雙側腓骨骨折之傷害，有診斷證明書在
      卷可稽，原告主張其因本件傷害精神甚感痛苦，自屬可信
      ，其請求被告賠償非財產上損害精神慰藉金，洵無不合。
      另按法院對於慰撫金之量定，應斟酌雙方當事人身分、地
      位、經濟狀況、加害程度及其他一切情狀定之。爰審酌原
      告為大學畢業，自91年3月11日起至94年9月29日止任職宏
      齊公司擔任高級工程師，離職後至其他公司擔任類似工作
      ，94年度所得總額為987,680元，名下有股票投資總額約
      467,710元；被告係工專畢業，現任職大陸蘇州奐鑫電子
      有限公司副總經理，並於上海交通大學海外教育學院與加
      拿大多倫多大學羅特曼管理學院合辦之高階經理人碩士班
      進修，94年度所得總額為709,736元，名下有房屋二間及
      股票，總額約4,409,713元，業據兩造所不爭，並有兩造
      稅務電子閘門財產所得調件明細表附卷可稽，及本件被告
      為此侵權行為，乃緣起原告破壞他人家庭圓滿，致被告一
      時衝動所致等一切情狀，認原告請求精神上之損害賠償以
      150,000元為適當，至原告逾此部分之請求，則為無理由
      ，應予駁回。
  ４、又被告雖抗辯本件傷害行為之發生，係因原告與被告之妻
      通姦，原告與有過失，而有民法217條之適用云云。然按
      民法第217條第1項所謂被害人與有過失，須被害人之行為
      助成損害之發生或擴大，就結果之發生為共同原因之一，
      行為與結果有相當因果關係，始足當之。倘被害人之行為
      與結果之發生並無相當因果關係，尚不能僅以其有過失，
      即認有過失相抵原則之適用，最高法院92年度台上字第
      431號著有判決可資參照。本件原告受傷結果，係因被告
      之毆打行為所致，縱被告係因原告與其妻相姦而起意，惟
      此屬傷害行為之動機而已，與原告受傷結果之發生，並無
      因果關係存在，應無過失相抵原則之適用。故被告主張原
      告對本件損害之發生與有過失，有過失相抵原則適用云云
      ，並無足採。
  ５、綜上所述，原告因本件侵權行為得請求被告賠償金額，為
      醫療費用9,086元、工作損失78,016元及精神慰藉金
      150,000元，共計237,102元。至被告抗辯原告與有過失，
      主張過失相抵云云，為不可採。
四、綜上所述，原告依侵權行為法律關係，請求被告給付原告
    237,102元及自起訴狀繕本被告翌日即95年9月4日起至清償
    日止，按年息百分之5計算之利息之範圍內，為有理由，應
    予准許，逾此範圍之請求，為無理由，應予駁回。
五、本件原告勝訴部分，所命給付金額未逾500,000元，爰依民
    事訴訟法第389條第1項第5款，依職權宣告假執行，又被告
    陳明願供擔保，聲請宣告免為假執行，經核與法律規定相符
    ，爰酌定相當擔保金額宣告之；至於原告敗訴部分，因其訴
    業經駁回，則其假執行之聲請即失所依據，應併予駁回。
六、因本案事證已臻明確，兩造其餘主張陳述及所提之證據，核
    與判決之結果不生影響，毋庸再予一一論述，附此敘明。
七、結論：本件原告之訴，為一部有理由，一部無理由，並依民
    事訴訟法第79條、第389條第1項第5款、第392條，判決如主
    文。
中　　華　　民　　國　　96　　年　　3 　　月　　29　　日
                  民事第二庭    法　官　楊明箴
以上正本係照原本作成。
如對本判決上訴，須於判決送達後20日內向本院提出上訴狀。
中　　華　　民　　國　　96　　年　　3 　　月　　29　　日
                                書記官　龔紀亞
